臺灣臺東地方法院刑事判決
111年度原交訴字第8號
公  訴  人  臺灣臺東地方檢察署檢察官
被      告  林政宏



選任辯護人  蕭享華律師(法扶律師)          
上列被告因家庭暴力之殺人未遂等案件，經檢察官提起公訴（11
1年度偵字第1997號），本院判決如下：
    主  文
甲○○犯不能安全駕駛動力交通工具罪，處有期徒刑肆月，如易科
罰金，以新臺幣壹仟元折算壹日；又犯放火燒燬現供人使用之住
宅未遂罪，處有期徒刑貳年。
    犯罪事實
一、甲○○為庚○○之配偶，己○○、戊○○均係庚○○胞兄，甲○○與己○○
    間具有家庭暴力防治法第3條第4款所定之家庭成員關係；乙○○係甲○○之妻庚○○之養父（未辦理收養程序），辛○○則係己○○之女友，乙○○、己○○、辛○○並同住於臺東縣○○鎮○○路00號
    。甲○○先於民國111年5月12日13時許起，在乙○○、己○○、辛○○上址住處，飲用數量不詳之米酒後，基於不能安全駕駛之
    犯意，於同日21時許自該處騎乘車牌號碼000-0000號普通重
    型機車返回其位於臺東縣○○鎮○○路00號住處，隨即接續騎乘
    上開機車至庚○○位於臺東縣○○鎮○○路000號「阿弘檳榔攤」
    工作場所，再飲用數量不詳之米酒後，旋騎乘上開機車返回
    美山路住處。甲○○因與其妻有感情及金錢糾紛並遷怒乙○○，
    明知臺東縣○○鎮○○路00號為供人居住使用之住宅，可預見如
    以汽油引燃，火勢可能延燒，竟基於放火燒燬現供人使用住
    宅之犯意及承上開不能安全駕駛之犯意，於同日23時許，自
    美山路住處持裝有汽油之油桶、打火機騎乘上開機車前往該
    處，將汽油潑灑至上址屋內乙○○房間及客廳地板後（涉嫌侵
    入住宅、毀損罪嫌部分，均未據告訴），持打火機點燃，待
    見火勢燒起後，即騎乘上開機車前往前揭阿弘檳榔攤，並持
    酒瓶砸毀阿弘檳榔攤內設施後（涉嫌毀損罪嫌部分，未據告
    訴），返回縱火現場，所幸斯時居住附近之戊○○及不詳鄰人
    察看發現該處起火燃燒，試圖滅火及報警。嗣警消及時獲報
    前來並撲滅火勢，致上開住宅尚未喪失其效用而未遂，員警
    並於翌（13）日零時18分許，上址旁之空地查獲甲○○，因其
    亦遭火波及而受有傷害，故將之送醫救治，於111年5月13日
    1時12分許，由醫院對其進行抽血檢驗，測得其血液中酒精
    濃度達193mg/dL，換算吐氣所含酒精濃度達每公升0.96毫克
    ，始悉上情。
二、案經臺東縣警察局成功分局報請臺灣臺東地方檢察署（下稱
    臺東地檢署）檢察官偵查起訴。
    理  由
壹、程序部分：
一、被告以外之人於審判外之言詞或書面陳述，除法律有規定者
    外，不得作為證據；復按被告以外之人於司法警察官或司法
    警察調查中所為之陳述，除符合刑事訴訟法第159條之2、第
    159條之3或第159條之5之例外規定者外，應屬傳聞證據，而
    不得作為證據，此觀刑事訴訟法第159條第1項、第159條之2
    、第159條之3及第159條之5規定甚明。從而，本案證人戊○○
    、辛○○於警詢時所為之陳述，係被告以外之人於審判外之陳
    述，且查無刑事訴訟法第159條之2或第159條之3所規定之例
    外情形，被告甲○○及其辯護人亦爭執上開證據之證據能力，
    不同意作為證據（見本院卷第69頁），而無刑事訴訟法第15
    9條之5適用，是此部分之證述，應無證據能力。
二、被告以外之人於審判外之陳述，雖不符前4條之規定，而經
    當事人於審判程序同意作為證據，法院審酌該言詞陳述或書
    面陳述作成時之情況，認為適當者，亦得為證據，刑事訴訟
    法第159條之5第1項定有明文。查本判決所引用被告以外之
    人於審判外之言詞或書面陳述，除前揭證人戊○○、辛○○警詢
    之證述外，檢察官、被告及辯護人均同意有證據能力（見本
    院卷第165頁），本院審酌前開陳述作成時之情況，認屬適
    當，依上開規定，均得作為證據。
三、其他非供述證據部分，本院於審判期日，依各該證據不同之
    性質，以提示或告以要旨等法定調查方法逐一調查，並使當
    事人表示意見，本院亦查無法定證據取得禁止或證據使用禁
    止之情形，故認所引用各項證據資料，均具證據之適格。
貳、實體部分：
一、認定犯罪事實所憑之證據及理由：
　  訊據被告對於前揭犯罪事實於警詢、偵訊及本院審理時均坦
    承不諱（偵一卷第19至24、169至177、283至285頁，本院卷
    第21至27、111至118、532頁），核與證人王秀玲於警詢時
    、證人乙○○與庚○○於警偵訊及本院審理時、證人戊○○與辛○○
    於偵查中及本院審理時、證人己○○與鑑定證人即臺東縣消防
    局火災調查科科員鄭芳俊及證人即戊○○之妻丙○○於本院審理
    時所為證述大致相符（王秀玲部分：偵一卷第43至46頁；乙○○部分：偵一卷第27至31頁，偵二卷第175至183頁，本院卷
    第166至196、221至222頁；庚○○部分：偵一卷第33至37、39
    至41頁，偵二卷第175至183頁，本院卷第197至222頁；戊○○
    部分：偵二卷第175至183頁，本院卷第321至349頁；辛○○部
    分：偵二卷第175至183頁，本院卷第277至320頁；己○○部分
    ：本院卷第247至277頁；鄭芳俊部分：本院卷第476至500頁
    ；丙○○部分：本院卷第501至524頁），且有刑案照片影本、
    臺東地檢署111年5月13日鑑定許可書、臺東縣警察局當事人
    酒精測定紀錄表暨衛生福利部臺東醫院成功分院檢驗報告單
    、臺東縣警察局舉發違反道路交通管理事件通知單影本、公
    路監理電子閘門系統車籍資料報表及駕駛人資料報表、刑案
    現場測繪圖、臺東縣警察局成功分局火災現場勘驗照片影本
    、臺東縣消防局火災原因調查鑑定書（檔案編號：V22E12X1
    ）在卷足憑（偵一卷第13、77、79、83、85至87、117至119
    、123至153、227至383頁），關於放火部分，上揭鑑定書所
    記載結論，本案起火戶為臺東縣○○市○○鎮○○路00號；最先起
    火處為房間4（按即被害人乙○○房間）彈簧床西南側至房間4
    東南側隔間牆入口處附近；研判起火原因為縱火（潑灑汽油
    ）引起火災（偵一卷第243頁）等情，亦與被告自承犯案情
    節相符，足認被告上開任意性自白與事實相符，應可採信。
    是本案事證明確，被告上開犯行均堪認定，應依法論科。 
    　
二、論罪科刑及沒收部分：
  ㈠所謂家庭暴力，指家庭成員間實施身體、精神或經濟上之騷
    擾、控制、脅迫或其他不法侵害之行為；而所謂家庭暴力罪
    ，則指家庭成員間故意實施家庭暴力行為而成立其他法律所
    規定之犯罪；家庭成員包括現為或曾為四親等以內之旁系血
    親或旁系姻親之人，家庭暴力防治法第2條第1款、第2款、
    第3條第4款分別有明文規定。本件被告是被害人己○○之妹婿
    ，彼此具有家庭暴力防治法第3條第4款的家庭成員關係，被
    告所為放火行為屬家庭暴力防治法第2條第2款所稱之家庭暴
    力罪，惟因家庭暴力防治法對於家庭暴力罪並無科處刑罰之
    規定，仍應依刑法予以論罪科刑。
　㈡按刑法第173條第1項所謂「現供人使用之住宅」者，係指在
    放火當時，該住宅仍為人所使用中為已足，並不以放火當時
    果有人在內為必要（最高法院97年度台上字第6562號判決參
    照）；次按刑法第173條第1項所謂放火燒燬現供人使用之住
    宅既遂罪，必須房屋構成之重要部分已燒燬始克相當，如僅
    房屋內之傢俱、物件燒燬，房屋本身尚未達喪失其效用之程
    度者，即不能依該條項論以既遂罪（最高法院96年度台上字
    第7562號判決要旨參照）。申言之，房屋本身尚未達喪失其
    效用之程度，應僅係犯同條第3項、第1項放火燒燬現供人使
    用住宅未遂罪。查上揭基翬路44號住宅，係現時供人住居使
    用之房宅乙節，業據證人即被害人乙○○等供證在卷，且為被
    告所知悉，被告已潑灑汽油並引燃實行放火，自屬著手於放
    火行為，惟經臺東縣消防局受理報案後撲滅火勢，致被害人
    乙○○、己○○、辛○○上開住宅及其內傢俱、物件、雜物雖受有
    ①鐵皮加蓋與1樓磚造連接處、西面南側磚造牆面窗戶上方、
    南面大門東西兩側煙燻，南面窗型冷氣室外機上方及大門門
    框受燒，南面大門上方鐵捲門封箱及屋頂受燒變色，南面大
    門地面鋁框燒熔；②東側閣樓（按即被害人辛○○及己○○臥室
    ）、浴室1、房間1、東側鐵皮加蓋建築物入口處、浴室2及
    廚房煙燻（相對位置詳如附件，下同）；③浴室3四周鐵皮壁
    面上半部及天花板煙燻，東側浴室門上半部受燒熔化；④房
    間2東、南面隔間牆上半部煙燻，西、北隔間牆上半部熱熔
    ，北側五層木櫃上半部煙燻；⑤走廊天花板西側受燒，屋頂C
    型鋼靠西側受燒變色，走廊壁面上半部煙燻及熱熔；⑥穿堂1
    天花板靠西側矽酸鈣板受燒剝落、輕鋼架受燒變形，牆面上
    半部煙燻，南面隔間牆上半部木質裝潢板材表層熱熔；⑦穿
    堂2及房間3天花板鐵皮及C型鋼南側受燒變色，隔間牆之木
    質裝潢板材靠近天花板有燒失；⑧客廳天花板北側輕鋼架燒
    斷，東面牆面燒白，靠近北側水泥受燒剝落，南側水泥煙燻
    ，泡茶桌上喇叭鎖、鐵製茶盤及電線等物品北側受燒變色，
    南面靠近西側大門之門片受燒倒塌，靠近東側大門之門片受
    燒，南面牆面受燒，客廳西面與房間4之木質隔間牆燒失，
    鐵桌及C型鋼柱子受燒變色，北側神明桌燒塌，北面牆面西
    側靠地面處燒白，東側牆面受燒；⑨房間4天花板輕鋼架受燒
    變色、燒斷掉落，鐵皮屋頂南側内層表面烤漆受燒剝落，東
    面與客廳之木質隔間牆燒失，南面牆面木質裝潢板材燒失，
    東南側木門燒失、木質角材受燒倒塌，西側3人沙發燒失裸
    露出彈簧鋼圈，南側電風扇受燒成殘骸，西面牆面靠近北側
    水泥大面積受燒剝落致磚牆裸露，靠南側水泥部分受燒剝落
    ，北側矮櫃受燒塌陷，鐵桌受燒，鐵桌東側暖爐受燒成殘骸
    ，鐵桌南側雙人沙發燒失致彈簧鋼圈裸露，北面木質角材燒
    失及燒斷，西側木質角材碳化燒細，北面牆面東側大面積受
    燒剝落致磚牆裸露，彈簧床受燒塌陷之損毀結果，然並未導
    致被害人乙○○、己○○、辛○○上址住宅主要結構受損，亦即該
    住宅之重要部分或其居住效用，未因起火燃燒而達到喪失住
    宅效用程度之結果，有前揭臺東縣消防局火災原因調查鑑定
    書（檔案編號：V22E12X1）及刑案現場照片附卷可稽。準此
    ，被告之放火行為，既尚未造成被害人前揭住宅喪失居住效
    用之程度，依上述說明，應僅止於放火燒燬現供人使用住宅
    未遂之階段。
  ㈢刑法第173條第1項放火燒燬現有人使用之住宅罪，其直接被
    害法益，為一般社會之公共安全，雖同時侵害私人之財產法
    益，但仍以保護社會公安法益為重，況放火行為原含有毀損
    性質，而放火燒燬現供人使用之住宅罪，自係指供人居住房
    屋之整體而言，應包括墻垣及該住宅內所有設備、傢俱、日
    常生活上之一切用品。故一個放火行為，若同時燒燬住宅與
    該住宅內所有其他物品，無論該其他物品為他人或自己所有
    ，與同時燒燬數犯罪客體者之情形不同，均不另成立刑法第
    175條第1項或第2項放火燒燬住宅以外他人或自己所有物罪
    （最高法院79年台上字第1471號判決先例參照）。查被告以
    一放火燒燬上揭44號住宅（含住宅內所有設備、傢俱、日常
    生活上之一切用品）未遂行為，因其直接被害法益，為一般
    社會之公共安全，且放火行為原含有毀損性質，揆諸前開說
    明，僅成立單純一放火燒燬現供人使用住宅未遂罪，而不另
    論刑法第175條第1項放火燒燬住宅以外他人所有物罪及第35
    4條毀損他人物品罪。
  ㈣是核被告所為，分別係犯刑法第185條之3第1項第1款之不能
    安全駕駛動力交通工具罪，及同法第173條第3項、第1項之
    放火燒燬現供人使用之住宅未遂罪。被告基於單一犯意，於
    密切接近之時間內，酒後騎乘機車往返於上址住處、44號住
    宅、檳榔攤間，同屬侵害交通安全社會法益之行為，依社會
    通常觀念難以強行分開，應合為包括之一行為予以評價，論
    以接續犯。
　㈤被告所犯上開二罪，犯意各別，行為互異，應分論併罰。
　㈥被告雖然已經著手實行前述放火之犯罪行為，但其犯罪行為
    尚屬未遂階段，犯罪情節輕於既遂犯，故依據刑法第25條第
    2項之規定，按既遂犯之刑度減輕其刑。
  ㈦按刑法第59條規定犯罪之情狀可憫恕者，得酌量減輕其刑，
    其所謂「犯罪之情狀」，與同法第57條規定科刑時應審酌之
    一切情狀，並非有截然不同之領域，於裁判上酌減其刑時，
    應就犯罪一切情狀（包括第57條所列舉之10款事項），予以
    全盤考量，審酌其犯罪有無可憫恕之事由（即有無特殊之原
    因與環境，在客觀上足以引起一般同情，以及宣告法定低度
    刑，是否猶嫌過重等等），以為判斷。本件被告因與配偶庚○○間之感情及金錢糾紛，遷怒協助載送庚○○至檳榔攤工作之
    丈人乙○○，衝動之下而為放火行為，固有不對之處。惟被告
    犯後始終坦承犯行，正視自己所犯下之錯誤，並未推卸責任
    ，且積極透過庚○○代為提款新臺幣（下同）20萬元交予被害
    人乙○○用以修繕上開基翬路44號住宅乙節，亦據證人庚○○、
    乙○○證述明確（本院卷第182至183、210至211、221至222頁
    ），並表示願意以美山路房地抵押貸款賠償被害人乙○○所受
    損害（見本院卷第546頁），可見被告犯後已知悔悟並盡力
    彌補所造成之損害，態度甚佳。並考量被害人乙○○於本院審
    理時表示：刑事部分跟我沒有關係，本來就沒有要告他，只
    希望他賠償我等語（本院卷第225頁），所示不願追究被告
    刑事責任之態度，另斟酌被告放火犯行所導致前揭44號住宅
    受損情形，依照其行為情狀及犯罪結果綜合觀察，尚非毫無
    可值憫恕之處，如依刑法第173條第1項放火燒燬現供人使用
    住宅罪之法定最輕本刑即有期徒刑7年，再引用前述未遂犯
    之規定減輕其刑後，本院所得量處的最低刑期仍為有期徒刑
    3年6月，將使被告人身自由遭受長期之剝奪，對其個人權益
    影響至鉅，權衡個案藉由長期刑罰矯治之必要性及被告犯罪
    情狀，恐有刑罰過苛之虞。本院審酌上情，認應適用刑法第
    59條之規定酌量減輕其刑，並依法遞減輕之。
  ㈧爰以行為人之責任為基礎，審酌被告前因酒後駕車犯公共危
    險案件，經法院判決處有期徒刑2月，緩刑2年，猶不知警省
    ，其明知酒後駕車對一般往來之公眾及駕駛人自身皆具有高
    度危險性，竟在緩刑期間於飲用酒類後之呼氣酒精濃度達每
    公升0.96毫克，已處於不能安全駕駛動力交通工具之狀態，
    仍騎乘機車行駛於供公眾往來之道路上，雖尚未致生交通事
    故，然已對行車安全產生潛在之危害，所為實有不該；另其
    僅因與配偶庚○○間之感情及金錢糾紛，遷怒協助載送庚○○至
    檳榔攤工作之丈人乙○○，而於上址乙○○房間內點燃汽油縱火
    ，罔顧該處住戶生命、身體、財產之安全，亦可能嚴重危及
    公共安全，所為殊有不該，益徵其法治觀念淡薄，應予非難
    ：所幸本案引發之火勢，及時由消防人員獲報撲滅，僅造成
    被害人乙○○財產上之損害，並未致任何人員傷亡之憾事。兼
    衡被告犯後於警詢、偵訊及本院審理時始終坦認犯行，且已
    賠償被害人乙○○20萬元，並表示願意與被害人乙○○私下協調
    ，及以其美山路住處房地抵押貸款賠償乙○○所受損害，犯後
    態良好，復參酌其前僅上開酒駕前科紀錄，有其臺灣高等法
    院被告前案紀錄表在卷可參，並考量被告自陳小學肄業之教
    育程度，每月入約1萬至2萬元，家庭經濟狀況勉持，暨其涉
    犯之犯罪情節、手段與所生損害，及被害人乙○○、辛○○、己○○未提出告訴所示不追究被告刑事責任之意思等一切情狀，
    分別量處如主文所示之刑，並就得易科罰金部分諭知折算標
    準，以為警惕。
　㈨被告用以點燃火勢之打火機、裝盛汽油之油桶，雖是供被告
    本件犯罪所用之物，然並未扣案。考量刑法沒收犯罪工具的
    目的，在於避免行為人持該工具再從事犯罪行為，而打火機
    、油桶乃是一般日常生活常見物品，且價值不高，而可輕易
    取得相類似物品，故沒收該打火機、油桶就防止再犯的效果
    有限，不具刑法上的重要性，爰均不予宣告沒收。
三、不另為無罪諭知部分：
  ㈠公訴意旨另認被告明知上開住宅係有人居住，可預見如以汽
    油引燃，將使居住於內之人將因火勢延燒造成燒灼或窒息死
    亡之結果，仍基於殺人之不確定故意，以前述方法，在上開
    住宅被害人乙○○房間及客廳地板放火，所幸斯時於該址房內
    熟睡之被害人辛○○聽聞屋外之人喊叫而逃出屋外，而被害人
    乙○○、己○○恰未在屋內，始倖免於死，因認被告另涉犯刑法
    第271條第2項、第1項之殺人未遂罪嫌。
  ㈡按犯罪事實應依證據認定之，無證據不得認定犯罪事實。不
    能證明被告犯罪或其行為不罰者，應諭知無罪之判決，刑事
    訴訟法第154條第2項及第301條第1項分別定有明文。刑法上
    之故意，依行為人之認識與意欲之強弱，於第13條第1項、
    第2項分為直接故意與間接故意兩種。前者指行為人對於構
    成犯罪之事實，明知並有使其發生之決意，進而實行該犯罪
    決意之行為；後者指行為人對於構成犯罪之事實，預見其有
    發生之可能，因該犯罪事實之發生不違背其本意，乃予容認
    而任其發生者而言。兩種故意之性質、態樣既非相同，其惡
    性之評價即有輕重之別，自影響於行為人責任及量刑結果。
    行為人究竟係基於何種故意實行犯罪行為，乃個人內在之心
    理狀態，須從行為人之外在表徵及行為時之客觀情況，依經
    驗法則審慎判斷。又刑事不法係一種層升概念，存有各種程
    度輕重不同的不法內涵，基於行為人之行為對於法益侵害之
    程度有無發生實害結果或僅有危險狀態，有所謂「實害犯」
    與「危險犯」之對應概念，兩者之不法內涵有高低之別，其
    故意之判斷標準亦異。刑法放（失）火罪係對於特定物以火
    力引起燃燒之行為，通常具有延燒可能性與不可控制性，而
    對不特定多數人之生命、身體、健康、財產發生嚴重危險，
    乃以危險犯方式禁止之，屬於將行為處罰前置化之犯罪類型
    。但並非每個放火行為皆一定會對於生命、身體、健康或財
    產發生實害，有實害結果之發生也往往係因外在因素或物理
    作用等之支配，非必由行為人「使其發生」或「任其發生」
    ，故危險犯之故意與犯罪之結果為截然不同之概念，不可不
    辨。故行為人對於殺人實害結果與放火危險狀態之認識與意
    欲，既有高低之別，均需各別加以證明與確定，究不能藉由
    生命法益受侵害之結果，反推具有殺人之故意，亦不能逕以
    放火直接故意之存在，推導出具有同樣之殺人直接故意，仍
    須回歸到各個構成要件事實獨立判斷，不得籠統為同一之觀
    察，否則，無異降低殺人故意之認定標準，使殺人罪之處罰
    前置化（最高法院109年度台上字第334號判決意旨參照）。
　㈢檢察官認被告涉有殺人未遂犯行，係以前開經援引調查之證
    據，為其論據。訊據被告堅詞否認有何殺人未遂犯行，辯稱
    ：因檳榔攤客人複雜，且聽聞妻子庚○○時常外遇，伊因而不
    願妻子再至該處工作，當天也告知乙○○請其叫庚○○不要再去
    上班，也不要再載她去上班，偏偏乙○○又載庚○○去上班，伊
    又開始喝酒，越喝越生氣，案發前在檳榔攤看到乙○○後越想
    越生氣，就拿去汽油去燒基翬路44號，該屋平常有乙○○、己○○、辛○○居住，己○○每晚出門潛水抓魚不在，乙○○當時還在
    檳榔攤，當時屋內應該只有辛○○，伊點火前有去屋後叫辛○○
    出來，有個影子跟他出來，伊才點火，沒有要殺人的意思等
    語。
　㈣經查：
　⒈證人乙○○於本院審理時證稱：被告曾要庚○○疫情時不要去上
    班，也叫我不能載她去上班，但我已經載去了，晚上10點多
    我去檳榔攤，被告一看到我就說了句「你很行」，不到1分
    鐘被告就走了，大約10分鐘後有人打電話給我說「你家被燒
    了」。被告經常到基翬路44號，知道己○○晚上會去射魚較少
    在家，當晚己○○騎乘與辛○○共用的機車去潛水抓魚，辛○○上
    下班的時間不一定，要看她排班的情形，當天她是上早班，
    早上7點至下午5點，我不知道辛○○當時是否在家等語綦詳（
    本院卷第167至196頁），核與證人庚○○於本院審理時證稱：
    案發當天中午在基翬路44號有與被告爭吵，被告覺得我在外
    面交男朋友、不回家之類的，乙○○當天載我去上班途中時有
    說被告曾拜託他不要載我去上班，當晚被告在檳榔攤看到乙○○後就離開檳榔攤，乙○○當時在檳榔攤接到電話才知家裡失
    火。被告經常去基翬路44號，知道己○○經常晚間去潛水抓魚
    ，辛○○上班時間不一定，晚上也不一定在家，如果他們在家
    ，機車會在家門口，案發後返家查看時確定沒有看到己○○的
    機車等語相符（本院卷第197至225頁），再參以被告於臺東
    縣消防局談話時自承由被害人乙○○臥室彈簧床附近開始淋汽
    油，從門口方向走，然後在門口拿打火機點火等語（偵一卷
    第283頁），與上開鑑定書結論所載最先起火處為乙○○房間
    彈簧床西南側至該房間東南隔間牆入口處附近乙節相符，堪
    可採信，業如前述，可認被告陳稱係庚○○不顧其反對堅持去
    上班，而遷怒載送庚○○去上班之乙○○，方才縱火洩憤乙節非
    虛。
　⒉證人己○○於本院審理時證稱：被告經常去基翬路44號，案發
    當天下午被告也有來，當時在場的有我、戊○○、丙○○，被告
    沒有遇到辛○○，因為她去上班不在。辛○○工作是排班制，經
    常換來換去沒有固定的上班時間，辛○○如果沒上班就是在家
    裡，偶爾晚上也會陪我去潛水射魚。我們共用一輛機車，我
    當天晚上8點多騎機車去海邊潛水不在。被告個性很好，不
    會像發生火災那天這樣等語明確（本院卷第247至277頁）。
    另證人辛○○於本院審理時亦證稱：我上下班時間不一定，是
    輪班制的，被告應該不知道我的上下班時間，案發當天沒有
    在基翬路44號遇到被告，當晚回家很累就關燈入睡了。平常
    與己○○共用一輛機車，己○○當天晚上騎機車去潛水，我偶爾
    也會陪他一起去。案發前沒有聽到被告喊我的聲音，是聽到
    身旁的小狗在叫，及大嫂丙○○在中庭喊「失火了，還不趕快
    下來」，下樓才看到乙○○住的地方失火了。被告常去基翬路
    44號，所以每天都會見面，被告喝完酒就是靜靜的，不會有
    酒後鬧事或講話比較大聲，沒有酒後情緒較易失控的情形，
    是個溫和的人，對於被告本案的行為感到驚訝等語綦詳（本
    院卷第277至320頁）。證人戊○○於本院審理時證稱：被告有
    時間就會來基翬路44號，差不多2、3天來一次。當晚聽到玻
    璃破掉的聲響起身察看，看到基翬路44號神明廳（按即客廳
    ）門口已經著火，火沒有很大，被告就站在門前廣場上，我
    推了被告一把說「你在幹什麼啦」，就急著拿水管救火，被
    告就騎機車走了。被告是一個溫和的人，沒有酒後鬧事或情
    緒失控的情形，對於被告放火這件事感到很驚訝等語明確（
    本院卷第321至349頁）。
　⒊綜觀上情，被告個性尚屬溫和，平時即便酒後亦無情緒失控
    之情形，且經常前往基翬路44號，亦可知其與乙○○、己○○、
    辛○○等人互動頻繁，衡情彼此間相處應屬融洽，案發當天應
    係一時情緒失控，遷怒乙○○所致，應無對於辛○○有何深惡痛
    絕而達到須致對方於死地之程度。再者，觀諸被告之縱火方
    式，將自備汽油由乙○○臥室彈簧床潑灑至門口後點燃，並非
    在房屋內四處潑灑汽油點燃等第一時間即引發無法控制之大
    規模火勢，且初期即為證人戊○○所發覺並試圖滅火，被告斯
    時騎乘機車離開現場，並無阻止證人戊○○滅火之行為，自不
    能無視被告放火手段及客觀延燒條件，逕以辛○○可能因火勢
    延燒造成燒灼或窒息死亡，推論被告即有殺人之故意或不確
    定故意。又被告所引發火勢之延燒可能性與不可控制性，可
    能對住戶之生命、身體、健康、財產發生危險之結果，固合
    於經驗法則，然並無證據可證明被告有明確之殺人動機存在
    ，且其於本案無任何阻撓逃生之舉動，再參以上開被告之放
    火手段、位置、火勢與可能延燒路線等客觀狀況，均難認被
    告有致該處之住戶死亡或縱然死亡亦在所不惜之殺人犯意，
    難逕以被告有放火之故意存在，即推導出其具有同樣之殺人
    故意。
  ㈤綜上，本案依卷存事證，尚不足使檢察官所指被告殺人未遂
    犯行達於通常一般之人均無合理懷疑，而得確信為真實之程
    度。此外復查無其他積極證據，足資證明被告確有殺人未遂
    之犯罪事實，核屬不能證明犯罪，本應為無罪之判決，惟檢
    察官認此部分與前揭經起訴論罪之放火燒燬現供人使用住宅
    未遂犯行，有想像競合之裁判上一罪關係，爰不另為無罪之
    諭知。
據上論斷，應依刑事訴訟法第299條第1項前段，判決如主文。
本案經檢察官莊琇棋提起公訴，本案經檢察官林靖蓉、丁○○到庭
執行職務。
中　　華　　民　　國　　111 　年　　11　　月　　18　　日
                  刑事第二庭  審判長法　官  朱貴蘭
                                    法　官  李昆儒
                                    法　官  葉佳怡
以上正本證明與原本無異。
如不服本判決應於收受送達後20日內向本院提出上訴書狀，並應
敘述具體理由；其未敘述上訴理由者，應於上訴期間屆滿後20日
內向本院補提理由書（均須按他造當事人之人數附繕本）。「切
勿逕送上級法院」。告訴人或被害人對於本判決如有不服，請書
具不服之理由狀，請求檢察官上訴者，其上訴期間之計算係以檢
察官收受判決正本之日期為準。
                                    書記官  林傳坤
中　　華　　民　　國　　111 　年　　11　　月　　18　　日
附錄論罪科刑法條：
中華民國刑法第173條
放火燒燬現供人使用之住宅或現有人所在之建築物、礦坑、火車
、電車或其他供水、陸、空公眾運輸之舟、車、航空機者，處無
期徒刑或7年以上有期徒刑。
失火燒燬前項之物者，處1年以下有期徒刑、拘役或1萬5千元以
下罰金。
第1項之未遂犯罰之。
預備犯第1項之罪者，處1年以下有期徒刑、拘役或9千元以下罰
金。
中華民國刑法第185條之3第1項
駕駛動力交通工具而有下列情形之一者，處3年以下有期徒刑，
得併科30萬元以下罰金：
一、吐氣所含酒精濃度達每公升零點二五毫克或血液中酒精濃度
    達百分之零點零五以上。
二、有前款以外之其他情事足認服用酒類或其他相類之物，致不
    能安全駕駛。
三、服用毒品、麻醉藥品或其他相類之物，致不能安全駕駛。